【裁判字號】    97,消債更,1931
【裁判日期】    980604
【裁判案由】    聲請更生程序
【裁判全文】
臺灣高雄地方法院民事裁定          97年度消債更字第1931號
聲  請  人  甲○○
代  理  人  陳聰敏律師
上列當事人因消費者債務清理條例事件聲請更生，本院裁定如下
：
  主  文
聲請人即債務人自中華民國九十八年六月四日下午四時起開始更
生程序。
命司法事務官進行本件更生程序。
  理  由
一、聲請人意旨略以：聲請人即債務人（以下簡稱聲請人）現積
    欠台新國際商業銀行股份有限公司（下稱台新銀行）等金融
    機構債權人共計新台幣（下同）3,010,508 元，於民國95年
    6 月7 日曾依「中華民國銀行公會會員辦理消費金融案件無
    擔保債務協商機制」，請求最大債權銀行即慶豐銀行共同協
    商債務清償方案，就當時無擔保債務欠款達成還款協議，約
    定自95年7 月起，分120 期，利率0%，每月10日繳納24,193
     元 之方式償還，然因聲請人聲請協商當時，每月薪資約有
    32,500元左右，故尚有能力繳付協商款，惟自97年1 月起因
    薪資減少，每月僅有10,000元左右，故而於97年2 月毀諾，
    嗣於消費者債務清理條例施行後，因尚有債務前未納入協商
    ，故向最大債權銀行慶豐銀行請求前置協商，惟遭慶豐銀行
    以曾參與銀行公會協商機制成立，而拒絕協商。現聲請人名
    下有房屋一間，每月薪資約為10,000元，但家人每月生活支
    出即需39,087元，實已無法清償債務，為此，爰依法聲請准
    予裁定更生等語。
二、按債務人不能清償債務或有不能清償之虞者，得依本條例所
    定更生程序，清理其債務；債務人無擔保或無優先權之債務
    總額未逾1,200 萬元者，於法院裁定開始清算程序或宣告破
    產前，得向法院聲請更生；債務人對於金融機構因消費借貸
    、自用住宅借款、信用卡或現金卡契約而負債務，在聲請更
    生或清算前，應提出債權人清冊，以書面向最大債權金融機
    構請求協商債務清償方案，並表明共同協商之意旨；法院開
    始更生程序之裁定，應載明其年、月、日、時，並即時發生
    效力；法院裁定開始更生或清算程序後，得命司法事務官進
    行更生或清算程序，必要時得選任律師、會計師或其他適當
    之自然人或法人一人為監督人或管理人，消費者債務清理條
    例第3 條、第42條第1 項、第151 條第1 項、第45條第1項
    、第16條第1 項分別定有明文。次按債務人與金融機構協商
    成立者，不得聲請更生或清算。但因不可歸責於己之事由，
    致履行顯有重大困難者，不在此限。本條例施行前，債務人
    依金融主管機關協調成立之中華民國銀行公會會員辦理消費
    金融案件無擔保債務協商機制與金融機構成立之協商，準用
    前項之規定。消費者債務清理條例第151 條第1 項、第5項
    、第6 項亦分別定有明文。而上開條文第5 、6 項中所稱之
    「金融機構」，應係指「債務人之金融機構債權人全體」而
    言，蓋苟不為如此之解釋，則債務人可任意與其債權人中任
    一債權人達成協商，而其他債權金融機構亦可輕易破壞協商
    結果，易致前置協商制度無從發揮其應有之功能，而破壞立
    法目的中疏減法院負擔，有效分配司法資源之重要精神。故
    債務人雖於消費者債務清理條例施行前，依金融主管機關協
    調成立之中華民國銀行公會會員辦理消費金融案件無擔保債
    務協商機制，與金融機構進行協商，惟如未與「全體債權金
    融機構」進行協商，自應於聲請更生或清算前，依上開條文
    之規定，再向最大債權銀行聲請進行債務協商；如協商不成
    立，即應認符合上揭消費者債務清理條例第151 條第1 項之
    規定，得向法院聲請更生或清算，不受同條第5 、6 項所定
    須有「因不可歸責於己之事由，致履行原協商顯有重大困難
    」之限制，惟仍須具備「不能清償債務」或「不能清償債務
    之虞」之要件，法院始得裁定准予更生或清算，合先敘明。
三、經查：
(一)聲請人主張其於95年6 月7 日曾依「中華民國銀行公會會員
    辦理消費金融案件無擔保債務協商機制」，請求最大債權銀
    行即慶豐銀行共同協商債務清償方案，就當時無擔保債務欠
    款達成還款協議，約定自95年7 月起，分120 期，利率0%，
    每月10日繳納24,193元之方式償還，後因收入減少，而於97
    年2 月毀諾，嗣於消費者債務清理條例施行後，因尚有債務
    前未納入協商，故向最大債權銀行慶豐銀行請求前置協商，
    惟遭慶豐銀行以曾參與銀行公會協商機制成立，而拒絕協商
    等情，有慶豐銀行出具之前置協商退件通知函、協議書、無
    擔保債務還款計畫、當事人綜合信用報告－債務清理條例前
    置協商專用債權人清冊在卷可稽（見本院卷第36頁、第31頁
    至第33頁、第101 頁至103 頁），堪信為真。依前揭說明意
    旨，本件聲請更生並不受消費者債務清理條例第151 條第5
    項、第6 項規定之限制，而聲請人既已依同條例第151 條規
    定行前置協商程序而不成立，本院即應審酌聲請人是否已陷
    於不能清償債務或有不能清償之虞。
(二)又聲請人主張其名下有房屋一間，約值192,200 元，另每月
    薪資約為10,000元之事實，業據其提出國稅局財產歸屬資料
    清單（見本院卷第14頁）為證，並經本院調取聲請人97年度
    稅務電子閘門財產所得調件明細表（見本院卷第110 頁）核
    屬相符，堪認為真實。再者，聲請人目前積欠有實物擔保債
    務283,000 元、無實物擔保之授信債務370,000 元、信用卡
    債務2,357,508 元（參卷附當事人綜合信用報告－債務清理
    條例前置協商專用債權人清冊），縱認該房屋價值與所積欠
    之擔保債務相當而相抵減，單以所積欠之無擔保債務，依年
    利率5%計算，每月應繳之利息即高達11,365元，較其每月薪
    資10,000元為高，更遑論其每月薪資尚需支應其每月生活所
    需，是依聲請人目前收入情形，確有不能清償債務之虞之情
    事，應堪認定。
四、綜上所述，本件聲請人為一般消費者，並未從事營業活動，
    其有無法清償上開債務之情事，所負無擔保或無優先權之債
    務，並未逾1,200 萬元，於消費者債務清理條例施行後曾向
    最大債權金融機構申請協商而不成立，且未經法院裁定開始
    清算程序或宣告破產。此外，本件又查無消費者債務清理條
    例第6 條第3 項、第8 條或第46條各款所定駁回更生聲請之
    事由存在。從而，聲請人聲請更生，洵屬有據，應予准許，
    並依上開規定命司法事務官進行本件更生程序。
五、依消費者債務清理條例第11條第1 項、第45條第1 項、第16
    條第1 項，裁定如主文。
中    華    民    國    98    年    6     月    4    日
                   民事第六庭  法  官   楊國祥
以上證明與原本無異。
本裁定已於98年6月4日下午4時公告。
本件不得抗告。
中    華    民    國    98    年    6     月    4     日
                                書記官  王楨珍


司法院資訊處製作；財團法人民間司法改革基金會備份。
